【裁判字號】    99,上訴,1470
【裁判日期】    990812
【裁判案由】    偽造文書等
【裁判全文】
臺灣高等法院臺中分院刑事判決        99年度上訴字第1470號
上  訴  人  臺灣臺中地方法院檢察署檢察官
被      告  甲○○
上列上訴人因被告偽造文書等案件，不服臺灣臺中地方法院99年
度訴字第922號中華民國99年6月18日第一審判決(起訴案號：臺
灣臺中地方法院檢察署98年度偵字第27434號)，提起上訴，本院
判決如下：
    主  文
上訴駁回。
    理  由
一、檢察官上訴意旨略以：告訴人乙○○自同意擔任被告甲○○
    之即客雜誌有限公司(下稱即客公司)之名義負責人後，即因
    被告濫用即客公司之名義在外積欠多起債務，而遭到及客公
    司之債權人屢屢催討債務，甚且被某家臺北的公司查封其自
    身之金融機構帳戶，不堪其擾，是以憤而在民國(下同)97年
    初即明確告知被告不得在使用其名義為交易行為。原判決雖
    以告訴人之證詞係稱不得再以其名義而非不得再以即客公司
    之名義對外為交易行為，然而事實上，自然人、法人、法人
    之負責人之間法律關係乃極為抽象之概念，非具相當之法學
    素養者無法釐清，法官、檢察官及律師可以分的清楚，一般
    不具法學素養之小老百姓怎麼分的清楚？且告訴人既因身為
    即客公司之名義負責人而遭受無窮之負累，其於向被告當面
    下通牒時必有言及不欲再擔任即客公司負責人之事，此乃事
    理之必然，而告訴人所言之真意，不相干之善意第三人在旁
    聽聞或許不一定理解，然被告身為一切爭端之「始作俑者」
    ，當告訴人當面找其攤牌時，豈會不明白告訴人之意思，所
    謂不得再用其名義，乃指包括即客公司負責人在內之「一切
    名義」，原判決認為被告無法體會證人內心之真意，顯與經
    驗法則有違。且事實上被告甲○○學歷僅有高中畢業，不具
    法律專業，顯然與告訴人乙○○相同，均無法區辨自然人、
    法人、法人之負責人此等抽象之法律概念，是以其當下對告
    訴人話語之認知，當與告訴人所欲表達之意思無殊，亦即告
    訴人乙○○已不欲再因擔任即客公司之負責人而受到被告之
    連累，被告倘欲再用即客公司之名義對外為法律行為，應自
    任公司負責人，不可能誤認。故至遲於97年初起，被告已失
    其得自告訴人處之授權，而無權再以告訴人之名義代表即客
    公司對外為法律行為，而應自行至商業登記機關處辦理公司
    負責人變更登記，自後以自身之名義出任即客公司負責人並
    對外為法律行為。詎被告不圖此舉，仍於97年5月2日以即客
    公司名義向遠傳電信公司辦理系爭門號，並於申請書上盜蓋
    「乙○○」之印章及偽簽「乙○○」之署押，核其所為，自
    均該當於行使偽造私文書之罪嫌無訛。又查被告無論就本案
    所申辦之3支行動電話門號抑或另於臺灣臺中地方法院98年
    度訴字第3708號案件中所申辦之2支行動電話門號，均供稱
    係以每個門號500元之代價販賣予真實姓名年籍不詳、自稱
    「楊朝富」之成年男子，而本案被告之犯罪時間為97年5月2
    日，另案犯罪時間為97年6月20日前後，於約1月餘之時間內
    被告連續申辦5支行動電話門號後均以每支門號500元之代價
    售予「楊朝富」，其所為顯係俗稱之販賣「王八卡」之行為
    ，目的在於使取得王八卡之人享有免繳通訊費用之不法利益
    、甚或用於販毒等重大犯罪行為時得免於遭受司法警察機關
    追查之風險，故可知被告於本案中申辦系爭行動電話門號自
    始即沒有依約合法使用系爭行動電話之真意，申辦目的僅在
    將之轉售牟利爾，被告所為顯屬所謂之「履約詐欺」之類型
    。再行動電話門號之SIM卡，具有財產價值，得以刑法中詐
    欺取財罪之「物」論之，然原判決就被告自電信公司處詐得
    之3支行動電話門號之SIM卡何以不構成犯罪置而不論，已有
    未洽，而系爭3支行動電話門號於扣除違約金暨月租費後，
    仍分別有新台幣(下同)369元、3.22元、71.96元之欠款，雖
    為數無多，終究屬於呆帳，已因此造成電信公司之損害，安
    能僅因所詐得之通訊利益無幾，即依此遽認被告並無詐欺犯
    意？況購買被告所販售之「王八卡」之人，未大量撥打使用
    系爭行動電話之可能性甚多，不能一概而論，以販毒集團為
    例，渠等因恐遭到司法警察機關實施通訊監察，是以所購入
    之「王八卡」使用期間均不長，不旋踵即予更換，本案非無
    可能屬於此類情形，是原審徒以系爭行動電話門號並未出現
    突然增加鉅額費用之情事，即率認被告並無詐欺犯意，其理
    由亦有欠周備。因認原審判決認事用法與前揭實務見解均有
    干格之處，較諸經驗法則亦有所違，是其判決結果是否妥適
    ，仍有研求餘地，為此提起上訴，請求本院撤銷改判等語。
二、依刑事訴訟法第350條、第361條、第362條、第367條規定，
    不服地方法院之第一審判決而上訴者，須提出上訴書狀，並
    應敘述具體理由，為上訴必備之程式；其所提出之書狀未敘
    述上訴理由，或僅曾以言詞陳述上訴理由者，均應於上訴期
    間屆滿後二十日內補提理由書於第一審法院。第一審法院經
    形式審查，認逾期未補提上訴理由者，應定期間先命補正；
    逾期未補正者，為上訴不合法律上之程式，應以裁定駁回。
    倘已提出上訴理由，但所提非屬具體理由者，則由第二審法
    院以上訴不合法律上之程式，判決駁回。而所謂具體理由，
    必係依據卷內既有訴訟資料或提出新事證，指摘或表明第一
    審判決有何採證認事、用法或量刑等足以影響判決本旨之不
    當或違法，而構成應予撤銷之具體事由，始克當之(例如：
    依憑證據法則具體指出所採證據何以不具證據能力，或依憑
    卷證資料，明確指出所為證據證明力之判斷如何違背經驗、
    論理法則)；倘僅泛言原判決認定事實錯誤、違背法令、量
    刑失之過重或輕縱，而未依上揭意旨指出具體事由，或形式
    上雖已指出具體事由，然該事由縱使屬實，亦不足以認為原
    判決有何不當或違法者(例如：對不具有調查必要性之證據
    ，法院未依聲請調查亦未說明理由，或援用證據不當，但除
    去該證據仍應為同一事實之認定)，皆難謂係具體理由，俾
    與第二審上訴制度旨在請求第二審法院撤銷、變更第一審不
    當或違法之判決，以實現個案救濟之立法目的相契合，並節
    制濫行上訴(最高法院97年度臺上字第892號判決意旨可資
    參照)。又理由是否具體，則屬第二審法院審查之範圍，不
    在命補正之列，亦即上訴書狀已記載理由，並有具體之敘述
    時，其上訴既屬合法，第二審法院固應就其理由之是否可取
    ，為實體之審理及判斷；如認其上訴書狀雖記載理由，但並
    未具體敘述時，則無須再命補正，可逕認其上訴不合法，以
    判決駁回之，此有最高法院97年度臺上字第1281號判決意旨
    可參。
三、經查：上訴人上訴意旨所稱上開各節，業經原審於判決書中
    敘明：「被告經徵得告訴人乙○○之同意擔任即客公司之名
    義負責人，被告則為該公司之實際負責人，有關即客公司之
    業務均由被告處理，告訴人乙○○未曾參與等情，業據證人
    乙○○在警詢、偵查及本院證述明確(見警卷第1、2頁、偵
    查卷第15頁、本院卷第26至28頁)，並有即客公司登記基本
    資料查詢、營利事業登記證在卷可憑(見警卷第21、25頁)。
    參諸證人乙○○另證述：當初我擔任即客公司人頭負責人時
    ，並沒有與被告確認授權的範圍等語(見偵查卷第15頁)，則
    被告以即客公司名義與第三人為交易行為，當屬其擔任該公
    司實際負責人之必要行為。又系爭3支門號行動電話係以即
    客公司名義申辦，此觀諸卷附威寶電信公司行動電話服務申
    請書、同意書各3份及其附屬文件均載明申請人係即客公司
    ，乙○○僅為該公司負責人，並皆檢附即客公司營利事業證
    影本；且歷次帳單之客戶亦記載係即客公司(見警卷第22至
    33、37至56頁)即明，公訴人認被告係以乙○○名義申辦，
    顯有誤會。是被告既為即客公司之實際負責人，其以即客公
    司名義向威寶電信公司申辦系爭3支行動電話使用，自難認
    有何偽造私文書並持以行使之行為。至被告在申請人或立同
    意書人等欄位填寫『即客雜誌有限公司』『乙○○』等文字
    並蓋用『即客雜誌有限公司』『乙○○』，且提出乙○○之
    身分證、健保卡影本等，均僅在表明申請人係即客公司，其
    登記之負責人為乙○○，並非偽造『乙○○』之署押及印文
    ，亦非意在表彰以『乙○○』之名義申辦，當不得執此即謂
    被告有偽造私文書並持以行使之犯行。」、「...該3支行動
    電話於申請後既仍有正常使用及繳費數月，自難認被告於申
    請上開門號之行動電話時，即無意付款而佯為立約申辦，以
    詐取贈送之行動電話機具或獲得使用通話之不法利益。況被
    告如有圖得不法所有或不法利益之主觀犯意，理應於申辦後
    即頻繁使用通信且拒不繳付任何費用；或突然提高通信次數
    ，待產生鉅額費用後，再拒不付款，惟依上開使用及繳費情
    形，該3門號行動電話實際所產生之通話費用大都不及月租
    費數額，亦無突然增加鉅額費用之情事，甚至在被停止使用
    前，出現整月未有實際通信使用之情形，在在均與自始即意
    在詐欺之罪跡有別，自難僅憑被告曾供述將該等門號之行動
    電話先交與客戶楊朝富使用，嗣將其中2支行動電話各以500
    元賣給楊朝富等語，即反推被告以即客公司名義申辦上開行
    動電話時，即意在詐欺。」(參原判決第4至6頁)，已詳敘其
    認事用法之依據。從形式上觀察，原判決並無認定事實錯誤
    、量刑瑕疵或違背法令之情形可言。本件原判決既已就被告
    被訴本案之一切情狀詳予說明其審酌之根據及理由，並無何
    違反經驗法則、論理法則、比例原則，或有何其他違法情事
    。檢察官上訴意旨雖指稱被告在告訴人當面找其攤牌時，應
    會明白告訴人所謂不得再用其名義，乃指包括即客公司負責
    人在內之「一切名義」，而謂被告至遲於97年初起，已失其
    得自告訴人處之授權，而無權再以告訴人之名義代表即客公
    司對外為法律行為。又認被告將本案所申辦之3支行動電話
    門號轉賣予自稱「楊朝富」之成年男子，目的僅在將之轉售
    牟利爾，所為顯屬所謂「履約詐欺」之類型。再主張行動電
    話門號之SIM卡屬於刑法中詐欺取財罪之「物」，積欠之電
    話費屬於呆帳，而認被告有詐欺之犯意，並謂本件非無屬於
    販毒集團因恐遭到司法警察機關實施通訊監察，是以所購入
    之「王八卡」使用期間均不長，不旋踵即予更換之情況，而
    指摘原審徒以系爭行動電話門號並未出現突然增加鉅額費用
    之情事，即率認被告並無詐欺犯意不當等語，核其所指，均
    無非推論之詞，置原判決所為明白之論斷於不顧，仍持已為
    原判決指駁說明之陳詞再事爭辯，及對於原審法院取捨證據
    與自由判斷證據證明力之職權行使，徒以自己之說詞，泛指
    其為違法，難認符合首揭之上訴具體理由。
四、綜上所述，本件檢察官提起上訴，固具備形式上之理由，但
    其並未提出新事證，以供調查。亦未依據卷內之訴訟資料，
    指摘原審判決有何足以影響判決本旨之不當或違法，構成應
    予撤銷之具體事由，其上訴意旨尚不足以動搖原判決認定犯
    罪事實及量刑之基礎，依前揭說明，自非屬得上訴第二審之
    具體理由。本件上訴顯然違背法律上之程式，應予駁回，並
    不經言詞辯論為之。
據上論斷，應依刑事訴訟法第367條前段、第372條，判決如主文
。
中    華    民    國    99    年    8     月    12    日
            刑事第五庭  審判長法  官  趙  春  碧
                              法  官  何  秀  燕
                              法  官  林  宜  民
以上正本證明與原本無異。
檢察官得上訴。
被告不得上訴。
如不服本判決應於收受送達後10日內向本院提出上訴書狀，其未
敘述上訴之理由者，並得於提起上訴後10日內向本院補提理由書
（均須按他造當事人之人數附繕本）「切勿逕送上級法院」。

                              書記官  吳  雅  菁
中    華    民    國    99    年    8     月    12    日

司法院資訊處製作；財團法人民間司法改革基金會備份。
